【裁判字號】    96,訴,5664
【裁判日期】    970725
【裁判案由】    損害賠償
【裁判全文】
臺灣臺北地方法院民事判決              96年度訴字第5664號
原      告  赫奇實業有限公司
法定代理人  辛○○
                        之2
訴訟代理人  王傳賢律師
            陳麗如律師
被      告  壬○○
訴訟代理人  曾冠棋律師
複代理人    游孟輝律師
當事人間請求損害賠償事件，經本院於中華民國97年7 月8 日言
詞辯論終結，判決如下：
    主      文
原告之訴及其假執行之聲請均駁回。
訴訟費用由原告負擔。
    事實及理由
一、原告主張：
  (一)原告自民國95年7月28日起至97年11月30日止，向訴外人陳
    進源承租坐落臺北市○○路○段43號1樓房屋，經營乙○○○○○店。嗣於96年4月28日星期六，因位於虹邦大樓臺北
    市○○路○段43號8樓之住戶施行防水工程，管理委員會遂
    公布整棟大樓當日停水，迄至當日下午6時以後恢復供水。
    詎原告於96年4月29日星期日下午12時門市開店時，即發現1
    樓左邊天花板嚴重漏水，嗣經虹邦大樓管理委員委託訴外人
    中國水電安全協會進行鑑定，查得漏水原因係被告所承租用
    以經營美東牙醫診所之同號2樓房屋於96年4月28日，因值班
    之受僱人訴外人甲○○在虹邦大樓8樓住戶進行上開工程而
    關閉水源總開關期間，過失將2樓廁所水龍頭打開後未予即
    時關閉，致使虹邦大樓重新供水後，該廁所水龍頭水流不止
    ，造成被告承租之2樓診所休息室地坪嚴重積水，再滲漏至
    原告之1樓天花板；又96年4月29日上午原告發現漏水通知房
    東後，經請水電人員關閉2樓之水源開關後，該漏水現象即
    漸為減緩，最後並停止漏水，更於系爭漏水事件迄今已近六
    個月期間，原告1樓天花板均未再有滴漏水情形，已足認系
    爭漏水事件確係被告當天未關閉水龍頭之過失所致。此外，
    因被告排水處理不當、未善盡積水疏通之責，進而致污水滴
    落至1樓天花板，嚴重損壞原告營業之物品及家具，已違反
    公寓大廈管理條例第十六條第一項規定，致生損害於原告，
    應另依民法第一百八十四條第二項規定負損害賠償責任。準
    此，被告自應就其過失行為負侵權行為之損害賠償責任。
  (二)原告因被告上述過失行為，受有CINELINE木製餐桌泡水毀損
    之損害新台幣（下同）219,305元、羊毛地毯因泡水顏色暈
    開無法回復原狀之損害116,162元、支出羊毛地毯水污漬處
    理費用3,000元及皮沙發水污漬處理費用2,500元；及原告因
    本件滲漏水事件，另受有96年4月29日至96年5月1日三日無
    法營業之收入損失、人事成本支出、房租費用及現場清潔整
    理運送費用等計250,000元等損害。原告所受損害數額共為
    590,967元。
  (三)為此本於侵權行為之法律關係，依民法第一百八十四條第一
    項前段、第二項及第一百八十五條、第一百八十八條、第一
    百九十六條之規定，請求被告負過失之侵權行為損害賠償責
    任暨給付法定遲延利息等語。並聲明：
  1.被告應給付原告590,967元，及自96年12月20日起至清償日
    止，按年息5﹪計算之利息。
  2.願供擔保以代釋明，請准宣告假執行。
二、被告則抗辯：
  (一)被告自84年起向訴外人張智信承租坐落臺北市○○路○段43
    號2樓房屋，在該處獨資經營丁○○○○○○○○○，但自
    被告承租以來，由於大樓管線設計問題，屢屢發生因排水管
    堵塞之回堵而致積水事件，且均經被告及房東僱請水電工人
    前來處理，惟因發生之位置及問題並不嚴重，故俟積水退卻
    通暢後，即不了了之；在此之前，本院90年度簡上字第308
    號訴外人程正平與霸業粘氏實業股份有限公司間修復漏水事
    件確定判決已認定，該次位於臺北市○○路○段43號1屋頂
    天花板漏水係因同號8樓浴室排水管路支管因管路年久失修
    ，及管路固定鐵件非依標準施工而與排水主幹管接頭鬆脫所
    致；而96年4月28日此次漏水事故發生之際，虹邦大樓8樓亦
    正大規模施工變更水錶及水管線路。是以，原告豈能以其1
    樓漏水及2樓淹水之事實，即遽認係因被告未關2樓廁所水龍
    頭所造成，被告並無過失。
  (二)被告所在之2樓於96年4、5月間自來水水用水度數並未有明
    顯異常情形，可見，原告主張係被告未關閉水龍頭方導致積
    水、滲水，並無理由。另被告所聘僱之助理訴外人姚淑惠於
    96年4月30日星期一上午8時20分許上班時，發現被告承租之
    2樓房屋內員工廁所及外圍地面大量積水，且水質甚為污濁
    ，面積由後窗處桌下延伸至右方儲物櫃，經檢視水龍頭均呈
    現關閉狀態，且洗臉台水槽內及四週台面甚多細微雜漬分佈
    殘留，洗衣機下水孔附近牆面亦均有明顯之污水噴濺痕跡。
    惟原告迄未就被告有未關水龍頭之過失行為，及積水來源、
    原因係被告所承租之2樓所引起者等各節負舉證責任，又其
    所提出之中國水電安全協會鑑定報告，專業性不足，更未就
    1樓滲水原因是否有其他可能加以判斷，例如：排水管道管
    線滲漏、阻塞，亦未就2樓積水原因予以認定。
  (三)至於原告所舉各項損害內容，木製餐桌、羊毛地毯部分僅據
    其提出價目表及進口報單，惟究竟原告實際上係支出若干成
    本購入，及進口報單上所載物品是否確為原告受損之餐桌、
    地毯均未可得知。且依原告提出之餐桌、地毯照片顯示，僅
    屬輕微受損，如經專業處理應可如新，即便價值減損，殘值
    應仍不低，原告據以請求全損之賠償，難謂有據。而原告既
    已請求羊毛地毯水漬處理費用，卻再求償全損價值，顯有矛
    盾。至於原告所列各項營業費用及成本，均為原告本應支出
    之項目，縱無滲水事故發生亦然，且原告同時請求賠償營業
    收入暨房租、人事成本支出，亦有矛盾。甚者，原告迄未舉
    證其在該三日內均完全未營業，且所為營業收入損失之計算
    亦不合理。此外，原告並未提出現場清運、粉刷費用之支出
    單據，所述自不可採。
  (四)並聲明：原告之訴及假執行之聲請均駁回，如受不利判決願
    供擔保，請准宣告免為假執行。
三、兩造不爭執之事實（詳見本院96年12月18日、97年4月11日
    言詞辯論筆錄，卷第134頁背面至135頁、第191頁背面）：
  (一)原告自95年7月28日起至97年11月30日止，向陳進源承租坐
    落臺北市○○路○段43號1樓房屋，經營乙○○○○○店。
  (二)被告自84年起向張智信承租坐落臺北市○○路○段43號2樓
    房屋，在該處開設丁○○○○○○○○○，該診所為被告獨
    資經營者。
  (三)96年4月28日星期六，因位於臺北市○○路○段43號虹邦大
    樓之8樓住戶施行防水工程，管理委員會遂公布整棟大樓該
    日全日停水，迄至當日下午6時以後恢復供水。
  (四)原告於96年4月29日星期日下午12時門市開店時，發現1樓左
    邊天花板嚴重漏水。
  (五)被告之助理姚淑惠於96年4月30日星期一上午8時20分許上班
    時，發現被告承租之2樓房屋內員工廁所及外圍地面大量積
    水。
  (六)臺北市虹邦大樓住戶管理委員會於96年6月間委託中國水電
    安全協會就臺北市○○路○段43號1、2樓地板滲漏水一事鑑
    定漏水原因，該協會認定係二樓浴廁地坪積水（部分溢流至
    休息室）經樓版混凝土微細裂紋往一樓之平頂滲漏。
四、本件經兩造於本院96年12月18日言詞辯論期日整理後（見本
    院卷第135頁），兩造爭執之重點在於：
  (一)原告主張被告經營之丁○○○○○○○○○於96年4月28日
    未關閉廁所水龍頭，導致水流不止而造成二樓地板淹水，大
    量污水進而滴落至一樓天花板，造成原告家具等損壞，被告
    應就此負侵權行為損害賠償責任，有無理由？
  (二)若被告應負侵權行為損害賠償責任，則原告主張其受有家具
    等物品損害、三天無法營業之損失等，請求被告給付所受損
    害590,967元，是否有據？
五、現就兩造爭執之重點分述如下：
  (一)原告主張被告經營之丁○○○○○○○○○於96年4月28日
    未關閉廁所水龍頭，導致水流不止而造成二樓地板淹水，大
    量污水進而滴落至一樓天花板，造成原告家具等損壞，被告
    應就此負侵權行為損害賠償責任，有無理由？
  1.原告對此再主張：本件滲漏水事件確係因被告未關閉水龍頭
    所致，依臺北自來水事業處函覆內容顯示被告在96年4、5
    月間用水度數比95年同期高出8度，亦較96年6、7月份高出6
    度。又此次滲漏水並非因8樓施工排放至2樓所致，蓋2樓之
    積水係清澈之自來水，非混濁之污水等語。
  2.按「因故意或過失，不法侵害他人之權利者，負損害賠償責
    任」、「違反保護他人之法律，致生損害於他人者，負賠償
    責任。但能證明其行為無過失者，不在此限。」，民法第一
    百八十四條第一項前段、第二項定有明文。此即一般侵權行
    為，其成立要件有：須有侵權行為、須侵害他人之權利或利
    益、侵害行為須為不法、須被害人受有損害、侵害行為與被
    害人之損害間須有因果關係、須有故意或過失、侵害人須有
    責任能力，故原告主張被告有故意或過失之侵權行為，自應
    就前開要件之存在負舉證責任。
  3.原告固以：此次漏水原因係被告所承租使用之2樓房屋於96
    年4月28日，因值班之受僱人甲○○在虹邦大樓8樓住戶進行
    上開工程而關閉水源總開關期間，過失將2樓廁所水龍頭打
    開後未予即時關閉，致使虹邦大樓重新供水後，該廁所水龍
    頭水流不止，造成2樓診所休息室地坪嚴重積水，再滲漏至
    原告之1樓天花板等情，為被告應負侵權行為損害賠償責任
    之理由。但查：
  (1)訊之證人甲○○已在本院97年4月11日言詞辯論期日具結證
    稱：「…我在96年4月27、28連續兩天值班，值班是因為醫
    師出國我們必須有人留守接電話，值班的時間跟正常上下班
    時間一樣，從早上8點多到下午5點半，…因為我知道當天會
    停水，我只有打開逆滲透的開關和電燈，其他的我都沒有去
    動它…」、「我星期六離開診所時，水還沒有來，我有開逆
    滲透的開關，因為逆滲透所造的水有兩桶，我離開時我有打
    開逆滲透造水的開關，確認還沒有水，至於逆滲透裡面的水
    是禮拜五所造的水，逆滲透的水開關我離開時都有關起來…
    」等語（見本院卷第196頁及背面），而表示其並未開啟被
    告2樓診所廁所內之水龍頭，且96年4月28日下午5時許離開
    診所時，已將診所內逆滲透造水開關關閉。
  (2)而證人即原告家具店門市業務人員戊○○在同一言詞辯論期
    日雖證述表示：「…在場的證人甲○○有下來，約在下午2
    點鐘時到一樓，到一樓時，我們有告知李小姐樓上淹水，他
    有告訴我們是水龍頭的問題，李小姐有問說這樣要多少錢，
    我告訴他說大約要壹佰萬的賠償，李小姐聽了之後很難過、
    焦急，就哭了起來」、「（問：甲○○有沒有肯定的說是他
    沒有關水龍頭？）因為時間有點久了，但我記得他有提過沒
    有關水龍頭的事情。」等語（見本院卷第197頁及背面），
    但其所陳之情節則與證人甲○○所述其當日下樓至原告1樓
    家具店時，係陳稱：「對不起現在才下來瞭解情況，因為我
    下午才上班，早上的小姐跟我說，八樓的水電工說是因為我
    水龍頭沒有關才造成淹水」（見本院卷第196頁背面）乙節
    ，互有出入。亦即，證人甲○○所指水龍頭未關一事，究竟
    係甲○○自承者或係甲○○轉述虹邦大樓8樓住戶委請之水
    電工所述詞語，僅以證人戊○○之證詞，尚未能得以明確查
    得。
  (3)次查，原告於96年4月29日星期日下午12時門市開店，發現1
    樓左邊天花板嚴重漏水後，曾告知其房東陳進源漏水一事，
    經陳進源委請大展防水測漏工程有限公司負責人丙○○到場
    勘查，據證人丙○○到場結證稱：「我和家具行的一位小姐
    先到一樓看漏水的情形當天連一樓大門都有漏水，我認為漏
    水跟二樓比較有關係，可是二樓那天診所休診沒有人，所以
    我和家具行的小姐逐層爬樓梯到屋頂，我們是要到屋頂查看
    水錶等等，我們直接看二樓的水錶發現，二樓的水錶指針有
    在跑，二樓裡面沒有人，水錶的指針卻在跑，可能裡面有水
    沒有關起來，所以我們就把二樓水錶旁邊的開關關掉」等語
    （見本院卷第192頁背面），及虹邦大樓管理員證人己○○
    所述：其與承攬該大樓8樓屋頂移水表工程之大欣水電行水
    電師傅，事後於96年4月30日星期一上午再行至大樓屋頂將
    被告2樓給水開關打開乙節（見本院卷第195頁），可知，被
    告診所所在2樓之給水開關，在96年4月29日即已由證人丙○○關閉，之後再於同月30日開啟而繼續給水，則在96 年4月
    29日至30日給水開關經關閉後之期間內，被告2樓診所並無
    給水水源可用。
  (4)惟查，兩造俱不爭執被告之助理姚淑惠於96年4月30日星期
    一上午8時20分許上班時，發現被告承租之2樓房屋內員工廁
    所及外圍地面仍有大量積水（見上開三之(五)記載）。且積水
    深度據證人庚○○，即承攬該大樓8樓屋頂移水表工程之大
    欣水電行負責人，在上開言詞辯論期日所證情節以觀，達2
    、3公分高（見本院卷第194頁）。
  (5)加以，證人庚○○業已明白證述稱：「（原告訴訟代理人問
    ：洗臉盆的排水不良時，水龍頭一直開著，是否會造成水溢
    流出來？）如果臉盆的排水堵塞，水是會溢出來。我們之後
    曾做測試，約在兩三天後，洗臉盆排水測試結果是正常的。
    」等語綦詳（見本院卷第194頁背面），足徵，被告2樓廁所
    洗臉盆排水係正常而無堵塞之情狀。
  (6)承此，綜前(3)至(5)所為說明，倘若被告受僱人甲○○在96年
    4月28日離開診所時，並未關閉廁所內水龍頭，以致於2樓積
    水，進而滲漏至1樓，則在證人丙○○將2樓屋頂給水開關關
    閉之後，2樓原本之積水在此一日餘之期間內，正常排水後
    ，積水理當會慢慢退去，豈可能直至96年4月30日仍有深達2
    至3公分之積水；由此推之，被告2樓診所在供水水源經關閉
    之前述期間內，是否仍有其他水源持續進入，而導致積水未
    退，即有可議之處。準此，證人丙○○所述被告2 樓水表指
    針經發現於96年4月29日仍有在運作，應係水龍頭未關一節
    ，是否與事實相符，即有疑義。
  (7)加以，被告2樓診所在96年4至5月間用水量為61度，與其自
    95年4月至96年9月一年餘期間內用水量大抵在50至64度之間
    相較，並無明顯用水量異常之情形，此有臺北自來水事業處
    96年10月31日函及附件水費繳納證明單在卷可稽（見本院卷
    第61至62頁）。
  (8)因之，原告主張被告受僱人甲○○有將2樓廁所水龍頭打開
    後未予即時關閉之過失行為，尚難採信。
  (9)原告雖再提出中國水電安全協會鑑定報告以為證明，但查，
    細閱該份鑑定報告之推論結果僅記載：「二樓浴廁地坪積水
    （部分溢流至休息室）經樓版混凝土微細裂紋往一樓之平頂
    滲漏」（見本院卷第7頁），對於被告之2樓浴廁地坪積水原
    因為何，遍觀該份鑑定報告全部內容，並未提及。且證人癸○○即此份鑑定報告鑑定人員，在本院97年7月8日言詞辯論
    期日結證稱：「…我是根據現場的狀況作判斷有積水的痕跡
    ，積水的高度是漫過浴室的門檻，浴室中有洗臉盆，我確定
    是有積水的，但是積水的原因是什麼我並不清楚，我作鑑定
    的時候並沒有調閱這棟大樓的配水管線圖，我是針對現場的
    現況和狀態來做判斷的，我只針對虹邦大樓二樓的漏水和屋
    頂去看…」、「…因為我沒有敲開二樓浴室的水管，所以水
    管有無泥沙淤積或雜物淤積我並不清楚。」等語，及其自陳
    在鑑定報告第四點說明所載各項積水前後發生過程之內容，
    係依憑在場相關人士之陳述加以記述，證人癸○○對於該等
    陳述者為何人，並無認識等節（見本院卷第273至274 頁）
    ，既證人癸○○並未調閱虹邦大樓配水管線圖，則其對於該
    大樓給、排水管線之設置，當未有深入之瞭解；又其亦未就
    積水之2樓排水狀況加以調查，而僅依2樓水漬、1樓滲漏水
    痕跡暨現場狀況做出如鑑定報告所載上開推論結果；可見，
    證人癸○○所採取之鑑定方法未完全、相關鑑定參酌資料有
    所欠缺。是以，僅以此份鑑定報告，尚無從推得被告2樓診
    所積水之確切原因。
  (10)綜上各節，原告就被告或其受僱人有如何之過失，並未舉證
    以實其說，其依民法第一百八十四條第一項前段、第一百八
    十五條、第一百八十八條規定，訴請被告負損害賠償之責，
    洵無足取。
  4.又原告雖再主張：被告排水處理不當、未善盡積水疏通之責
    ，進而致污水滴落至1樓天花板，嚴重損壞原告營業之物品
    及家具，而有公寓大廈管理條例第十六條第一項規定：「住
    戶不得任意棄置垃圾、排放各種污染物、惡臭物質或發生喧
    囂、振動及其他與此相類之行為。」等情，但查：
  (1)關於原告指陳被告排水處理不當乙節，原告並未具體主張被
    告就其2樓診所關於何處之排水處理不當，更未提出相關證
    據加以證明被告有排水處理不當之情；況且，如上開３之(5)
    所述，證人庚○○已然證稱被告2樓洗臉盆排水係正常者。
    故原告此部分所述，難認可採。
  (2)而原告再認被告有未善盡積水疏通之責。然查，被告診所營
    業時間為每星期一至六，星期日並未營業，此經證人甲○○
    證述甚詳，為兩造所不爭執者。又96年4月28日證人甲○○
    值班下班後，迄至96年4月30日星期一營業開始之前，被告
    診所內並未營業而無人在場。且原告於96年4月29日星期日
    下午12時門市開店時，發現1樓左邊天花板嚴重漏水時，並
    未曾通知被告到場，或有通知被告後而被告拒絕到場處理積
    水一事之情形，此觀諸證人丙○○之證詞，可得而知（見本
    院卷第192頁背面）。據此，被告客觀上並無從知悉其2樓診
    所積水一事，原告指摘被告有未疏通積水之過失，洵屬無據
    。
  (3)因此，原告所為被告應依民法第一百八十四條第二項規定負
    過失侵權行為損害賠償責任之主張，即無理由。
  5.綜此，原告主張被告經營之丁○○○○○○○○○於96年4
    月28日未關閉廁所水龍頭、排水處理不當、未疏通積水，導
    致水流不止而造成二樓地板淹水，大量污水進而滴落至一樓
    天花板，造成原告家具等損壞，被告應就此負侵權行為損害
    賠償責任，均無理由。
  (二)若被告應負侵權行為損害賠償責任，則原告主張其受有家具
    等物品損害、三天無法營業之損失等，請求被告給付所受損
    害590,967元，是否有據？
    因被告或其受僱人並無何過失之侵權行為可言，故與民法第
    一百八十四條第一項前段、第二項過失侵權行為構成要件有
    間，而不成立侵權行為，無須對原告負損害賠償之責，兩造
    其餘關於原告是否受有損害暨損害相關數額等所為攻擊防禦
    方法、所提證據，即無須再逐一論述。
六、從而，原告本於侵權行為之法律關係，依民法第一百八十四
    條第一項前段、第二項及第一百八十五條、第一百八十八條
    、第一百九十六條之規定，請求被告給付590,967元，及自
    96年12月20日起至清償日止，按年息5﹪計算之法定遲延利
    息，為無理由，應予駁回。其訴既經駁回，則假執行之聲請
    亦失所附麗，應併予駁回。
七、本件為判決之基礎已臻明確，兩造其餘之陳述及所提其他證
    據，經本院斟酌後，認為均於判決之結果無影響，亦與本案
    之爭點無涉，自無庸逐一論述，併此敘明。
八、結論：原告之訴為無理由，並依民事訴訟法第七十八條，判
    決如主文。
中    華    民    國    97    年    7     月    25    日
                  民事第三庭  法  官  賴錦華
以上正本係照原本作成。
如對本判決上訴，須於判決送達後二十日之不變期間內，向本院
提出上訴狀。
中    華    民    國    97    年    7     月    25    日
                              書記官  張馨文


司法院資訊處製作；財團法人民間司法改革基金會備份。
